臺灣嘉義地方法院民事裁定
109年度監宣字第363號
聲  請  人  周上禾  



相  對  人  潘川竹  

關  係  人  潘佳蓉  

            潘明和  

            潘秀珠  

            潘再壽  

上列當事人間請求監護宣告事件，本院裁定如下：
    主  文
宣告潘川竹（男，民國00年0月00日生，身分證統一編號：Z0000
00000號）為受輔助宣告之人。
選定周上禾（女，民國00年0月00日生，身分證統一編號：Z0000
00000號）為受輔助宣告人潘川竹之輔助人。
聲請程序費用新臺幣壹仟元由受輔助宣告之人潘川竹負擔。
    理  由
一、聲請意旨略以：聲請人為相對人之配偶，相對人於民國（下
    同）109 年12月1 日因顱內出血，致不能為意思表示或受意
    思表示，有長庚醫療財團法人嘉義長庚紀念醫院診斷證明書
    可證，為此，爰依民法第14條、第1110條、第1111條及家事
    事件法第164 條規定，請求裁定相對人為受監護宣告之人，
    並選定聲請人為監護人，暨指定關係人潘秀珠為會同開具財
    清冊之人等語。
二、按法院對於監護之聲請，認為未達民法第14條第1項之程度
    者，得依民法第15條之1 第1 項規定，為輔助之宣告，民法
    第14條第3 項定有明文。次按，法院對於監護宣告之聲請，
    認為未達應受監護宣告之程度，而有輔助宣告之原因者，得
    依聲請或依職權以裁定為輔助之宣告；法院為前項裁定前，
    應使聲請人及受輔助宣告之人有陳述意見之機會，家事事件
    法第174 條規定甚明。再按，對於因精神障礙或其他心智缺
    陷，致其為意思表示或受意思表示，或辨識其意思表示效果
    之能力，顯有不足者，法院得因本人、配偶、四親等內之親
    屬、最近1 年有同居事實之其他親屬、檢察官、主管機關或
    社會福利機構之聲請，為輔助之宣告。受輔助宣告之人，應
    置輔助人，民法第15條之1 第1 項、第1113條之1 第1 項亦
    分別有明文。又依民法第1113之1 第2 項準用同法第1111條
    之1 規定，法院選定輔助人時，應依受輔助宣告之人之最佳
    利益，優先考量受輔助宣告之人之意見，審酌一切情狀，並
    注意下列事項：㈠受輔助宣告之人之身心狀態與生活及財產
    狀況。㈡受輔助宣告之人與其配偶、子女或其他共同生活之
    人間之情感狀況。㈢輔助人之職業、經歷、意見及其與受輔
    助宣告之人之利害關係。㈣法人為輔助人時，其事業之種類
    與內容，法人及其代表人與受輔助宣告之人之利害關係。
三、經查，聲請人主張之事實，業據提出長庚醫療財團法人嘉義
    長庚紀念醫院109 年12月1 日診斷證明書、戶籍謄本、親屬
    系統表、親屬同意書附卷可稽。嗣經本院審驗相對人之精神
    及心智狀況，於嘉義長庚紀念醫院周士雍醫師前訊問相對人
    ，其回答：「(潘川竹？)是。」、「(你知道這裡什麼地方
    嗎？)長庚。」、「(指聲請人）（這是你什麼人？)太太。
    」、「(你知道現在的總統是誰嗎？)女的。」、「(你現在
    幾歲？)45歲。」等語，再經鑑定醫師為鑑定結果略以：相
    對人為63歲男性，於109 年10月31日發生出血性腦中風，雖
    經開腦手術，仍留下明顯後遺症，呈現中度失智狀態，相對
    人對問話可切題回答，對舊有的記憶尚能部分保留，對中風
    後之事物，較欠缺學習及記憶之能力，相對人知道所在地點
    、住址及電話，可認得太太及家人，但不知現今年月日，不
    知自己年齡，不會加減計算，不會寫字，不記得媽媽及弟弟
    已過世，用鼻胃管餵食，目前仍包用紙尿布，有因其他心智
    缺陷，致其為意思表示或受意思表示，或辨識其意思表示效
    果之能力，顯有不足之情形，建議為輔助宣告等語，有本院
    110 年2 月3 日勘驗筆錄、精神鑑定報告書在卷可參。本院
    審酌上開訊問結果及鑑定人表示之意見，認相對人非完全不
    能辨識其意思表示之效果，未達應受監護宣告之程度，從而
    ，聲請人聲請對相對人為監護宣告，雖無理由，惟相對人辨
    識意思表示效果之能力，顯有不足，仍有受輔助宣告之必要
    ，依前揭規定，宣告相對人為受輔助宣告之人。
四、另按法院為輔助之宣告時，應依職權就配偶、四親等內之親
    屬、最近一年有同居事實之其他親屬、主管機關、社會福利
    機構或其他適當之人選定一人或數人為輔助人，民法第1113
    條之1 準用同法第1111條第1 項定有明文。查受輔助宣告人
    最近親屬為其配偶即聲請人，子女即關係人潘佳蓉，及其兄
    弟姊妹即關係人潘秀珠、潘再壽、潘明和，聲請人願擔任受
    輔助宣告人之輔助人，關係人潘秀珠、潘佳蓉、潘再壽、潘
    明和均表示同意由聲請人擔任受輔助宣告人之輔助人（聲請
    人原聲請監護宣告，故係表示同意由聲請人擔任監護人）等
    情，有戶籍謄本、同意書在卷可參，本院審酌聲請人為受輔
    助宣告人之配偶，與受輔助宣告人關係密切，其應能善盡照
    顧養護受輔助宣告人之義務，並對受輔助宣告人之財產處分
    善盡監督義務，從而，本院認由聲請人擔任輔助人，最能符
    合受輔助宣告人之最佳利益，爰選定聲請人為受輔助宣告人
    之輔助人。
五、又受輔助宣告之人法無明文需為其選任會同開具財產清冊之
    人（僅受監護宣告時有選任會同開具財產清冊之人之必要）
    ，法院為輔助宣告時，受輔助宣告之人對其財產仍具處分權
    能，輔助人僅於民法第15條之2 第1 項等事件對於輔助宣告
    之人之行為具有同意與否之權限，故本案情形無庸選任會同
    開具財產清冊之人，本件輔助人亦無須開具財產清冊陳報法
    院，附此敘明。
六、依家事事件法第177 條第2 項、第164 條第2 項，裁定如主
    文。
中　　華　　民　　國　　110 　年　　2 　　月　　8 　　日
                  家事法庭    法  官  柯月美           
以上正本係照原本作成。
如對本裁定抗告須於裁定送達後10日內向本院提出抗告狀。
中　　華　　民　　國　　110 　年　　2 　　月　　8 　　日
                              書記官  林玫熹